臺灣彰化地方法院刑事判決　　　　　　 96年度重訴字第14號
公　訴　人　臺灣彰化地方法院檢察署檢察官
被　　　告　乙○○
選任辯護人　蘇顯讀律師
上列被告因殺人未遂等案件，經檢察官提起公訴（96年度偵字第
5252號），本院判決如下：
    主    文
乙○○服用酒類，不能安全駕駛動力交通工具而駕駛，累犯，處
有期徒刑月；又殺人未遂，累犯，處有期徒刑伍年貳月，扣案
西瓜刀壹把沒收；又殺人未遂，累犯，處有期徒刑伍年貳月，扣
案西瓜刀壹把沒收；又以加害生命、身體之事恐嚇他人，致生危
害於安全，累犯，處有期徒刑肆月。應執行有期徒刑玖年，扣案
西瓜刀壹把沒收。
    事  實
一、乙○○曾因違反毒品危害防制條例案件，經法院判處應執行
    有期徒刑1年確定，於民國（下同）96年5月18日縮刑期滿執
    行完畢。乙○○與丙○○原為男女朋友關係，雙方育有1 子
    ，乙○○因認為丙○○與甲○○交往，對丙○○、甲○○心
    生不滿，於民國（下同）96年5 月31日22時許，在其彰化縣
    溪湖鎮○○里○○路大突巷83號住處飲用高粱酒，明知於服
    用酒類後，已有反應較慢、感覺減低而影響駕駛等情形，已
    達不能安全駕駛動力交通工具之程度，理應注意不得再駕駛
    動力交通工具，惟因欲找丙○○談判，而從自己住處取出其
    所有之西瓜刀1把放置於車號PY2－936號機車置物箱內，竟
    仍不顧大眾行車之公共安全，於飲酒後騎乘上開機車上路，
    前往彰化縣二林鎮和平巷71號找丙○○，於96年6月1日1時
    許，乙○○騎機車抵達後，即在上址車庫與丙○○商談，甲○○因擔心丙○○出事，隨後亦出現在車庫，乙○○見甲○○出現乃心生不滿，其雖明知頭部、臉部、脖子乃人體之要
    害部位，如以西瓜刀揮砍，極可能因傷及要害或失血過多而
    生致人於死之結果，猶萌生殺人之犯意，旋至其所騎乘之前
    開機車置物箱內拿取該西瓜刀，並持該西瓜刀朝甲○○臉部
    猛力揮砍，致甲○○臉部受有開放性傷口（長10公分，深3
    公分）之傷害，甲○○隨即閃開，但乙○○仍朝甲○○揮砍
    數刀，甲○○乃跑回其住處並打電話報警，乙○○殺人因而
    未能得逞。乙○○於揮砍甲○○時並基於恐嚇之犯意，以加
    害生命、身體之事對甲○○稱「要砍甲○○全家」，致甲○○心生畏懼，足生危害於其安全。乙○○見甲○○跑離開，
    竟又基於殺人之犯意，持該西瓜刀朝丙○○頭部猛力揮砍6
    刀，丙○○以右手阻擋，致丙○○受有臉部切割傷、右手深
    度撕裂傷疑肌腱斷裂神經受損、胸壁挫傷、左橫隔膜氣疝之
    傷害，丙○○隨即跑至附近鄰居住處躲藏，乙○○殺人因而
    未能得逞。乙○○於行兇後騎乘前開機車至彰化縣警察局溪
    湖分局溪湖派出所自首，經警對乙○○施以酒精濃度測試，
    發現其呼氣酒精濃度為0.56ＭＧ／Ｌ，並扣得其所有之西瓜
    刀1支，始查悉上情。
二、案經乙○○自首暨丙○○、甲○○訴由彰化縣警察局芳苑分
    局報請臺灣彰化地方法院檢察署檢察官偵查起訴。
    理  由
一、按被告以外之人於審判外之陳述，雖不符刑事訴訟法第 159
    條之1至第159 條之4之規定，而經當事人於審判程序同意作
    為證據，法院審酌該言詞陳述或書面陳述作成時之情況，認
    為適當者，亦得為證據。當事人、代理人或辯護人於法院調
    查證據時，知有第159條第1項不得為證據之情形，而未於言
    詞辯論終結前聲明異議者，視為有前項之同意，刑事訴訟法
    第159條之5定有明文。立法意旨在於傳聞證據未經當事人之
    反對詰問予以核實，原則上先予排除。惟若當事人已放棄反
    對詰問權，於審判程序中表明同意該等傳聞證據可作為證據
    ；或於言詞辯論終結前未聲明異議，基於尊重當事人對傳聞
    證據之處分權，及證據資料愈豐富，愈有助於真實發見之理
    念，且強化言詞辯論主義，使訴訟程序得以順暢進行，上開
    傳聞證據亦均具有證據能力。查本案認定事實所憑之供述證
    據及非供述證據，公訴人、被告及其選任辯護人均不爭執證
    據能力，且經本院審判程序時予以提示並告以要旨，公訴人
    、被告及其選任辯護人均已知上述筆錄乃傳聞證據，而於言
    詞辯論終結前均未對該等筆錄內容異議（見本院96 年8月16
    日準備程序筆錄 ） ，本院復衡以該等供述證據作成時之情
    況，應為適當，是可認後述所引用證據之證據能力均無疑義
    ，合先敘明。
二、訊據被告固坦承於上揭時、地酒後騎乘車號PY2－936號機車
    前往告訴人甲○○上址住處，並持西瓜刀朝告訴人丙○○、
    甲○○之頭部擊刺，丙○○因以右手阻擋，致丙○○受有臉
    部切割傷、右手深度撕裂傷疑肌腱斷裂神經受損、胸壁挫傷
    、左橫隔膜氣疝等傷害，而甲○○受有臉之開放性傷口（長
    10 公分，深3公分）之傷害，並對甲○○告以上開言詞恐嚇
    之事實，惟矢口否認有何殺人之犯行，辯稱：伊並無殺人之
    犯意，係因遭告訴人甲○○之言語刺激，因一時衝動，情緒
    失控失去理智，方以西瓜刀揮砍告訴人丙○○及甲○○，其
    無殺害告訴人丙○○、甲○○致渠等於死之意云云。經查：
    （一）上開公共危險部分之犯罪事實，業據被告於本院審理
          時坦承不諱，且有酒精濃度測試單、舉發違反道路交
          通管理事件通知單各1 紙附卷可稽，足認被告此部分
          自白核與事實相符，應堪採信。再按刑法第185條之3
          規定所謂「不能安全駕駛」，係抽象危險犯，並不以
          發生具體危險為必要，對於呼氣酒精濃度已達每公升
          0.55亳克以上者，肇事率為一般正常人之10倍，認為
          已達不能安全駕車之標準，此業經法務部88 年5月18
          日以法88檢字第001669號函公告週知，應為絕對不能
          安全駕駛動力交通工具；且就醫學文獻所知，酒精對
          人體造成之影響，於呼氣時酒精濃度達每公升0.25亳
          克即會輕度中毒，造成輕度協調功能降低，呼氣酒精
          濃度達每公升0.5 亳克時，屬輕至中度中毒症狀，出
          現反應較慢、感覺減低、影響駕駛之狀況，又飲酒後
          1小時許，其體內血液酒精濃度可達最高，飲酒1小時
          後其體內之酒精濃度隨即消減，此亦有行政院國軍退
          除役官兵輔導委員會臺北榮民總醫院88年8 月5日（
          88 ）北總內字第26868號函可據。本件被告服用酒類
          後駕駛機車，經警測試其呼氣中酒精濃度值為每公升
          0.56毫克，達輕至中度中毒程度，協調功能降低，應
          認已達不能安全駕駛動力交通工具之程度，是以本件
          事證明確，被告此部分犯行洵堪認定。
    （二）上揭被告恐嚇告訴人即證人甲○○之事實，業據被告
          於本院審理時坦承不諱，並經證人甲○○於警詢、偵
          查中及本院審理時證述甚明，復核與被告自承確有告
          知證人甲○○上開言詞之情相符，是渠等之證述堪信
          屬實。再按恐嚇罪之成立並不以行為人真有加害之意
          為必要，而被害人是否心生畏懼，亦應本於社會客觀
          經驗法則以為判斷基準，再者，立法上亦未表明所加
          害之事，限於受恐嚇者本人之生命、身體、自由、財
          產。查本案被告係在持刀砍殺告訴人甲○○時並基於
          恐嚇之犯意，以加害生命、身體之事稱「要砍甲○○
          全家」等語出言恫嚇告訴人甲○○，衡諸常情，實足
          使受恐嚇者因其自身及家人生命、身體受惡害之通知
          而心生畏懼，足致生危害於安全，是以本件事證明確
          ，被告此部分犯行亦堪認定。
    （三）上揭被告持西瓜刀1 把，各接續朝告訴人丙○○及林
          人法之臉部刺數刀，致告訴人丙○○受有臉部切割傷
          、右手深度撕裂傷疑肌腱斷裂神經受損、胸壁挫傷、
          左橫隔膜氣疝之傷害、甲○○臉部則受有開放性傷口
          之傷害，丙○○緊急送財團法人彰化基督教醫院二林
          分院急救後於同日轉診至財團法人彰化基督教醫院，
          始倖免於死之事實，業據被告於警詢、偵查、本院審
          理時坦承不諱外，並經證人即告訴人丙○○及甲○○
          於本院審理時到庭結證屬實，復有財團法人彰化基督
          教醫院二林分院96年6月1日診斷證明書2紙、財團法
          人彰化基督教醫院96年6月6日診斷證明書1紙、現場
          照片及丙○○及甲○○受傷部位照片23張附卷可參，
          參以上開診斷證明書及受傷部位照片，告訴人丙○○
          之臉部、手部明顯受有6處刀傷，甲○○臉部則受有1
          處刀傷之情，復與扣案之被告行兇用西瓜刀1把交互
          比對以觀，足認告訴人丙○○及甲○○身體所受之上
          揭傷害，確係被告持上揭尖銳西瓜刀所為應屬無誤，
          被告案發當時係持該尖銳西瓜刀朝告訴人丙○○及林
          人法之臉部、手部等部位至少猛刺7 刀一節，應堪認
          定。
    （四）再按殺人未遂與傷害之區別，應以加害人有無殺意為
          斷，以戕害他人生命之故意，著手於刺殺之實行而未
          發生死亡之結果，為殺人未遂；倘無使人喪失生命之
          故意，僅在使其身體、健康受到傷害，則為傷害罪，
          二罪皆發生傷害之結果，祗其主觀犯意及身體傷害程
          度不同而已。而被害人受傷處所是否致命部位，及傷
          痕之多寡，輕重如何，亦可供認定有無殺意之參考（
          最高法院18 年上字第1309號、20年上字第718號判例
          、84年度臺上字第3179號裁判要旨參照）。即殺意之
          有無，雖不以兇器之種類及傷痕之多少等，為絕對之
          認定標準，但加害人下手之部位、用力之程度，仍非
          不可藉為判斷有無殺意之心證依據。再者，行為人主
          觀上對其行為導致之結果已有認識，進而決意實施之
          ，以實現意欲之結果，即屬故意行為。而本件被告持
          以行兇之西瓜刀為金屬材質，有相當重量，末端尖銳
          ，業經本院當庭勘驗無訛，並有該西瓜刀扣案可資佐
          證，查被告以西瓜刀之利刃揮砍告訴人丙○○臉部 1
          刀，傷口長達2 公分，右肩1刀，傷口長達4公分，右
          手3刀分別為6、5、6公分長暨左前臂1刀，傷口長達6
          公分，告訴人甲○○臉部1 刀，傷口長達10公分、深
          達3 公分，有前開財團法人彰化基督教醫院二林分院
          9 6年6月1日診斷證明書2紙、財團法人彰化基督教醫
          院96 年6月6日診斷證明書1紙在卷可稽，足見被告當
          時用力甚猛，砍殺之心意甚為堅決，則被告以該西瓜
          刀朝告訴人丙○○、甲○○之頭部砍刺，足見被告下
          手之重，客觀上應能預見足致人於死之結果。又查頭
          部為人體之重要部位，且該等器官之構造甚為脆弱且
          不堪外力之重擊或刺穿，倘因受外力之刺穿或敲擊，
          極易造成死亡之結果；又持該極易使力之扣案西瓜刀
          朝人之頭部等處砍殺，極易因失血過多而導致死亡之
          結果，在通常觀念上，應為一般人所習知，而被告為
          一心智成熟之成年人，亦應為其所能預見及知悉，且
          非無預見之可能，益徵被告對其上開行為極易造成告
          訴人丙○○、甲○○死亡之結果，應有所預見及認識
          ，並有意使其發生。況案發當時，告訴人並未持任何
          工具攻擊或防禦，若被告當時僅係出於傷害而無取人
          性命之意思，衡情可僅以該兇器作勢揮動比劃，或砍
          刺被害人身體其他並無重要器官之部位，即足供其洩
          憤，然被告卻反持可重創人身甚而危害人性命之西瓜
          刀，朝告訴人之頭部猛刺，縱本件衝突僅緣起於2 人
          之細故，然被告客觀上已能預見告訴人丙○○、林人
          法因其之上揭砍刺行為而致死亡之結果，業如前述，
          則衡諸上情，被告既決意持該尖銳短刀朝被害人之頭
          部部位猛刺共7 刀，且以足以使人喪失生命之手段實
          施之，雖告訴人經緊急送醫救治，而倖免於死亡之結
          果，仍無解於被告具有殺人犯意之認定。是由前開兇
          器種類、負傷部位、所為手段等情綜合觀之，更足認
          被告有殺人之直接故意，要屬無疑。核被告已著手於
          殺人行為之實行而未生告訴人丙○○、甲○○死亡之
          結果，其犯罪行為尚屬未遂，係犯刑法第271條第2項
          、第1項之殺人未遂罪（2次）。其持西瓜刀先後多次
          揮砍告訴人丙○○之所為，係基於同一殺人犯意下，
          在同一密切時間、同一地點下，接續所為之數動作，
          屬單純一罪之接續行為，僅侵害1個 法益，應僅論以
          一殺人未遂罪。砍殺甲○○臉部1刀及砍向身體數刀
          未中，仍論以接續之殺人未遂罪。被告所犯上開2 殺
          人未遂罪，犯意個別，所侵害之生命法益分屬不同個
          人，應予分論併罰。
三、核被告上揭所為，係分別犯第185條之3服用酒類不能安全駕
    駛動力交通工具而駕駛罪、同法第271 條第2項、第1項之殺
    人未遂罪及同法第305條恐嚇罪。次查，被告乙○○有事實
    欄所載論罪科刑執行情形，此有台灣高等法院被告全國前案
    紀錄表在卷可稽，其受有期徒刑執行完畢後，五年以內故意
    再犯本件有期徒刑以上之罪，為累犯，應依刑法第47條第1
    項規定加重其刑，並依法先加後減。又被告乙○○殺人未遂
    罪部分依刑法第25條第2項之規定，按既遂犯之刑度減輕其
    刑。被告對告訴人丙○○、甲○○雖各有砍殺多刀之行為，
    惟各屬單純一罪之接續行為，已如前述。又被告所犯上開4
    罪間，犯意各別，行為互殊，應予分論併罰。末按刑法第62
    條所謂未發覺之罪，凡有搜查權之官吏，不知有犯罪之事實
    ，或雖知有犯罪事實，而不知犯罪人為何人者，均屬之；又
    所謂發覺，係指該管公務員已知犯罪事實並知犯罪人之為何
    人而言，至被害人以及被害人以外之人知悉其事並知其人，
    而該管公務員猶未知之者，仍不能不認為合於該條所謂未發
    覺之規定（最高法院26年渝上字第1839號、20年上字第1721
    號判例要旨參照）。查被告於偵查機關尚未發覺其犯罪前之
    96 年6月1日1時25分許，自行前往彰化縣警察局溪湖分局溪
    湖派出所向有偵查權之員警表明欲於此未發覺之罪自首而願
    接受裁判等情，有被告警詢筆錄在卷可按，爰依刑法第62條
    前段之規定，減輕其刑，並依法遞減之。又被告雖於審理中
    僅承認傷害犯行而否認有殺人未遂犯行，然係屬訴訟上防禦
    權之行使，不影響其承認持西瓜刀揮砍告訴人丙○○、甲○○之自首效力，附此敘明。爰審酌被告明知酒精成分對人之
    意識能力具有不良影響，飲酒後會導致對週遭事務之辨識及
    反應能力較平常狀況薄弱，且酒後不得駕車業經政府三申五
    令宣導，猶在飲酒後已達不能安全駕駛之情況下執意駕駛動
    力交通工具上路，對一般往來之人車均生高度危險性，罔顧
    其他用路人生命、身體、財產安全，又僅因疑心其女友即告
    訴人丙○○與甲○○有染而肇生之嫌隙，酒後心生氣憤即萌
    殺人故意，無視他人之生命、身體法益，進而持該尖銳西瓜
    刀揮砍告訴人丙○○、甲○○之行為，使該二告訴人受有如
    事實欄所載之傷害，再被告於犯下本案殺人未遂犯行後，又
    出言對告訴人甲○○施以恐嚇，對其身心造成極大壓力與恐
    懼，惡性非輕，惟念其犯後主動自首，業如前述，尚見悔意
    ，人性並未泯滅，暨其犯罪動機、方法、手段、所生危害等
    一切情狀其所為上揭犯行對告訴人身心造成之損害等一切情
    狀，各量處如主文所示之刑，並定其應執行之刑，以資懲儆
    。末查，扣案之西瓜刀1把，係被告乙○○所有，供犯罪所
    用之物，業據被告乙○○供明在卷，應依刑法第38條第1項
    第2款，宣告沒收，併此敘明。
據上論斷，應依刑事訴訟法第299 條第1 項前段，刑法第185 條
之3、第271條第2項、第1項、第305條、第25條第2項、第51條第
5款、第47條第1項、第62條前段、第38絛第1項第2款，判決如主
文。
本案經檢察官陳茂榮到庭執行職務。
中　　華　　民　　國　　96　　年　　10　　月　　30　　日
   　　　     刑事第三庭  審判長法  官   姚銘鴻
                                法  官   吳俊螢
                                法  官   葉明松
以上正本證明與原本無異。
如不服本判決，應於判決送達後10日內，向本院提出上訴書狀，
上訴書狀應「敘述具體上訴理由」，並按他造當事人之人數附繕
本。「切勿逕送上級法院」。
告訴人或被害人對於判決如有不服具備理由請求檢察官上訴者，
其上訴期間之計算係以檢察官收受判決正本之日期為準。
中　　華　　民　　國　　96　　年　　10　　月　　30　　日
                                書記官　 郭佳雯
附錄本案論罪科刑法條：
中華民國刑法第185條之3
服用毒品、麻醉藥品、酒類或其他相類之物，不能安全駕駛動力
交通工具而駕駛者，處1 年以下有期徒刑、拘役或3 萬元以下罰
金。
中華民國刑法第271條
殺人者，處死刑、無期徒刑或10年以上有期徒刑。
前項之未遂犯罰之。
預備犯第1項之罪者，處2年以下有期徒刑。
中華民國刑法第305條
以加害生命、身體、自由、名譽、財產之事，恐嚇他人致生危害
於安全者，處2年以下有期徒刑、拘役或3百元以下罰金。
